【裁判字號】    89,訴,401
【裁判日期】    890315
【裁判案由】    重利
【裁判全文】
臺灣高雄地方法院刑事判決                          八十九年度訴字第四一號
    公  訴  人  臺灣高雄地方法院檢察署檢察官
    被      告  乙○○
    選任辯護人  劉新安律師
右列被告因重利案件，經檢察官提起公訴（八十八年度偵字第二八七九四號），本院
判決如左：
    主  文
乙○○共同以犯重利罪為常業，處有期徒刑陸月。
扣案如附表編號五、九、十所示之物均沒收。
    事  實
一、乙○○與另一年籍姓名不詳綽號「阿明」之成年男子共同基於犯意聯絡，從事俗
    稱「假刷卡真借貸」之活動，貸放款項予不特定人，以取得高額重利。即先由「
    阿明」以「尊爵企業社」名義，向大眾商業銀行（下稱大眾銀行）申請為特約商
    店，領取刷卡機後，提供乙○○使用；乙○○則自民國八十八年八月二十四日起
    ，在高雄市○○路、中山路、軍校路、六合路、林森路等處張貼，並在自由時報
    上，刊登「刷卡借現」之持卡借款廣告，趁客戶需款孔急，依廣告電話0000
    000000、（０七）0000000、0000000等號聯絡借款時，由
    乙○○接聽後出面接洽，攜客戶至高雄市○○區○○街一０七號二樓之一乙○○
    向「旭東旅行社」承租之房間內，假出售機票之名目，按實際借貸金額加成後，
    使客戶在上開「阿明」提供之刷卡機刷卡簽帳，再交付客戶刷卡金額九折不等之
    現金，再由「阿明」以「尊爵旅行社」名義向發卡銀行請款；以此方式，扣除請
    款手續費後，實際賺取借貸金額約一成、相當於月息百分之十（因請款距刷卡日
    僅數日，故實際利率更高於此，下同）之與原本顯不相當之重利，並反覆為之，
    恃以為生，均以之為常業。其間於八十八年八月二十四日下午一時二十分許，客
    戶甲○○據乙○○張貼於高雄市○○路、林森路口公共電話亭之廣告所刊載之電
    話，與乙○○聯絡後，隨之前往旭東旅行社，亦假購買機票名目，刷卡一萬一千
    二百元後，借得現金一萬元，乙○○等人則於數日內據以向發卡銀行請款，從中
    賺取一千二百元之重利。嗣於八十八年十一月二十四日中午十一時三十分許，經
    高雄市憲兵隊循線至右旭東旅行社搜索，查扣如附表所示之物，而查獲上情。
二、案經高雄市憲兵隊移送臺灣高雄地方法院檢察署檢察官偵查起訴。
    理  由
一、訊據被告乙○○固坦承於右揭時地，在自由時報及高雄市○○路口刊登、張貼借
    款廣告，嗣借款予甲○○，及為高雄市憲兵隊在旭東旅行社查獲扣案如附表所示
    之物等事實不諱，惟矢口否認有何貸放重利行為，辯稱：報紙是伊登的沒錯，但
    甲○○刷卡一萬一千二百元後，實拿一萬零八十元，扣除百分之三的手續費及百
    分之五的營業稅後，只有獲利二百二十四元，平均十二個月計算，利率只有零點
    零八三釐，並非重利，扣案的筆記本只是日常札記云云；辯護人辯護意旨另稱：
    除證人甲○○之指證外，並無其他佐證，足認被告以從事常業重利之犯行，至其
    刊登廣告，不過為重利犯行之預備，未達著手程度，況甲○○並非輕率或無經驗
    借款云云。經查：被告與年籍姓名均不詳綽號「阿明」之成年男子，基於共同之
    犯意聯絡，自八十八年九月間某日起，連續在自由時報上刊登，及在高雄市○○
    路、中山路、軍校路、六合路、林森路等處張貼刷卡消費借款之廣告，由「阿明
    」提供其以「尊爵旅行社」名義，向大眾銀行申請為特約商店所領得之刷卡機，
    又向旭東旅行社租用房間一間，另申請電話號碼0000000000、（０七
    ）0000000、0000000等號，供作對外聯絡借款之用等情，為被告
    自承在卷，並有扣案如附表編號五之刷卡機，編號九、十所示之刷卡借現名片、
    貼紙等物可資佐證，足認被告確有刊登報紙廣告，從事刷卡借款之行為。再者，
    證人甲○○在本院審理時證稱：伊看廣告後打電話聯絡，刷一萬一千二百元，實
    拿一萬元，沒有拿機票等語，另於警訊中陳稱：伊有出示個人機車駕照給乙○○
    影印等語，亦足認甲○○按被告張貼之廣告與被告接洽後，至旭東旅行社以購買
    機票為名刷卡，並留下駕照影本為質後，向被告貸款。而甲○○刷卡一萬一千二
    百元，向被告實拿一萬元，等若支付一千二百元之利息，約為刷卡金額之九折；
    佐以消費者刷卡簽帳，商家多於數日後，隔月結帳前向發卡銀行請款觀之，被告
    以刷卡金額九折支付甲○○，未及一月即可向發卡銀行請領全額（另支付手續費
    ），無異以月息百分之十之高利，貸予甲○○資金。即以被告於偵審中自承：客
    戶打電話來旅行社買機票刷卡，伊再以九折回收；刷卡一萬一千二百元後，實拿
    一萬零八十元，利息一千一百二十元云云計算，借款金額亦為刷卡金額之九折，
    是被告取得與原本顯不相當之重利，足堪認定。且所謂重利，係指利息而言，並
    非利潤，從而被告所辯：應扣除手續費、營業稅云云，並不足採。末查，證人甲
    ○○在本院審理時，經質以借款何用時？陳稱：當時快月底，事先借錢度過等語
    ，佐以證人明知被告所收取者為月息百分之十之高利，猶願支付，其有急迫情形
    ，應足信實。另被告於偵查中自承：有時沒借，有時一天借出二、三萬元；有的
    客戶說是缺錢等語（偵卷第十頁反面），顯見被告承作放款，非此一樁。所辯伊
    只是預備重利云云，殊不足取。綜上所述，本件事證明確，被告犯行堪予認定。
二、核被告乙○○所為，係犯刑法第三百四十五條之常業重利罪。其與該年籍姓名不
    詳綽號「阿明」之成年男子間，有如事實欄所示之犯意聯絡與行為分擔，均為共
    同正犯。爰審酌被告並無前科，有臺灣高雄地方法院檢察署刑案資料查註記錄表
    一紙附卷可稽，犯罪所生危害，及其犯後雖未坦承犯行，然態度尚稱良好等一切
    情狀，量處如主文所示之刑，以資懲儆。至扣案如附表編號五之刷卡機，編號九
    、十「阿吉」之名片、貼紙，均係被告所有，且係供犯罪所用之物，爰依刑法第
    三十八條第一項第二款之規定沒收。其餘扣案之物，或非被告所有，或無證據足
    認係專供本件犯罪所用或所得之物，爰不予宣告沒收。
三、公訴意旨另以：被告乙○○與甲○○共同意圖為自己不法之所有，明知彼此間並
    無購買機票之事實，仍由甲○○持其所有，由大眾銀行所核發之信用卡偽為刷卡
    消費一萬一千二百元後，由被告將上開簽帳單提出於大眾銀行，使大眾銀行誤信
    甲○○確有刷卡購買機票之事實，陷於錯誤，而如數交付刷卡金額與被告，因認
    被告與甲○○共同涉有刑法第三百三十九條第一項之詐欺取財罪嫌。惟按刑法第
    三百三十九條第一項之詐欺罪，必須行為人自始基於不法所有之意圖，以客觀上
    足以使人陷於錯誤之手段，欺矇被害人使之交付財物，始足當之。經查，被告與
    甲○○間確有借款事實，此如前述，佐以甲○○於偵查中經檢察官質以是否已還
    錢時？答稱：目前還在繳息還款等語，堪認其並無不法所有之意圖，是渠等間僅
    有單純借貸之意，足資認定。而向大眾銀行請款，本即此種假刷卡真借款之必然
    結果，從而尚難認被告主觀上，有與甲○○共同詐欺大眾銀行之不法意圖；是縱
    認被告明知若以甲○○借款之名義，向大眾銀行請款，必不獲准，而猶以前開不
    實交易之簽帳單向大眾銀行請款，為詐術之實施，仍難認被告所為，與詐欺罪相
    合。此外復查無其他積極證據，足資認定被告此部分之犯行。惟公訴人認此部分
    犯行與前開已起訴之事實，有牽連犯裁判上一罪之關係，爰不另為無罪之諭知。
據上論斷，應依刑事訴訟法第二百九十九條第一項前段，刑法第二十八條、第三百四
十五條、第三十八條第一項第二款，罰金罰鍰提高標準條例第一條，判決如主文。
本案經檢察官蔡國卿到庭執行職務。
中        華        民        國    八十九    年    三    月    二十    日
                                  臺灣高雄地方法院刑事第三庭
                                      法  官  陳  彥  宏
右正本證明與原本無異。
如不服本判決，應於判決送達後十日內，向本院提出上訴狀。
                                      書記官  林 宜  正
中    華    民    國    八十九    年      三      月        二十一     日
附錄論罪科刑法條:
刑法第三百四十四條：
乘他人急迫、輕率或無經驗，貸以金錢或其他物品，而取得與原本顯不相當之重利者
，處一年以下有期徒刑、拘役或科或併科一千元以下罰金。
刑法第三百四十五條：
以犯前條之罪為常業者，處五年以下有期徒刑，得併科三千元以下罰金。
附表：
┌──┬──────────────┬───────┐
│編號│     品   名                │數量          │
├──┼──────────────┼───────┤
│一  │荷蘭銀行空白簽帳單          │一本          │
├──┼──────────────┼───────┤
│二  │大眾銀行空白簽帳單          │一本          │
├──┼──────────────┼───────┤
│三  │筆記本                      │三本          │
├──┼──────────────┼───────┤
│四  │尊爵企業社店章              │二枚          │
├──┼──────────────┼───────┤
│五  │大眾銀行刷卡機              │一台          │
├──┼──────────────┼───────┤
│六  │美商賓旭公司顧客存根聯      │四本          │
├──┼──────────────┼───────┤
│七  │「大龍」刷卡借現名片        │二十九張      │
├──┼──────────────┼───────┤
│八  │「老芋」刷卡借現名片        │十張          │
├──┼──────────────┼───────┤
│九  │「阿吉」名片                │二十張        │
├──┼──────────────┼───────┤
│十  │「阿吉」貼紙                │二張          │
└──┴──────────────┴───────┘


司法院資訊處製作；財團法人民間司法改革基金會備份。
